---
title: "Advanced Data Visualization with ggplot2 using R"
output: github_document
---

```{r setup, include=FALSE}
knitr::opts_chunk$set(echo = TRUE)
```


Konsep Grammar of Graphic
```{r}
library(ggplot2)
```
  
Mengingat Kembali
```{r}
library(ggplot2)
qplot(x = carat, y = price, colour = clarity, data = diamonds)
```

Pembuatan Grafik dengan ggplot
```{r}
library(ggplot2)
ggplot(data = diamonds,
       mapping = aes(x = carat, y = price, colour = clarity)) +
  geom_point()
```

Kode 3 Rupa
```{r}
library(ggplot2)
# Cara 1
diamonds_c1 <- 
  ggplot(data = diamonds,
         mapping = aes(x = carat, y = price, colour = clarity)) +
  geom_point()

summary(diamonds_c1)

# Cara 2
diamonds_c2 <- 
  ggplot(data = diamonds) +
	geom_point(mapping = aes(x = carat, y = price, colour = clarity))

summary(diamonds_c2)

# Cara 3
diamonds_c3 <- 
  ggplot() +
  geom_point(
	data = diamonds,
	mapping = aes(x = carat, y = price, colour = clarity)
	)

summary(diamonds_c3)
```

Komponen grafik :
Data
Mapping
Statistic
Scales
Geometries
Facets
Coordinates
Theme

Yin dan Yang
```{r}
library(dplyr)	
```

Paket dplyr
Terdapat beberapa fungsi utama dari paket dplyr untuk melakukan transformasi data, diantaranya:

select()
filter()
arrange()
mutate()
summarise()
group_by()

```{r}
TRUE
```

Transformasi Data
```{r}
library(dplyr)
glimpse(storms)

# Tanpa menggunakan %>% 

storms1 <- select(storms, year, month, wind, pressure)
storms2 <- filter(storms1, between(year, 2000, 2015))
storms3 <- mutate(storms2, month = factor(month.name[storms2$month], levels = month.name))
storms4 <- group_by(storms3, month)
storms_nopipe <- summarise(storms4, avg_wind = mean(wind), avg_pressure = mean(pressure))
glimpse(storms_nopipe)

# Menggunakan %>% 

storms_pipe <-
  storms %>%
  select(year, month, wind, pressure) %>%
  filter(between(year, 2000, 2015)) %>%
  mutate(month = factor(month.name[month], levels = month.name)) %>%
  group_by(month) %>%
  summarise(
    avg_wind = mean(wind),
    avg_pressure = mean(pressure)
  )
glimpse(storms_pipe) 

# Komparasi metode tanpa pipe dan dengan pipe
identical(storms_nopipe, storms_pipe) 
```

Operator Pipe
```{r}
storms %>%
  select(year, month, wind, pressure) %>%
  filter(between(year, 2000, 2015)) %>%
  mutate(month = factor(month.name[month], levels = month.name)) %>%
  group_by(month) %>%
  summarise(
    avg_wind = mean(wind),
    avg_pressure = mean(pressure)
  )
```

Import Dataset
```{r}
library(readr)

indodapoer <- read_tsv("https://storage.googleapis.com/dqlab-dataset/indodapoer.tsv.gz")
nrow(indodapoer)
ncol(indodapoer)
```

Wild Names and How to Tame Them
```{r}
#install.packages("janitor", repos = "http://cran.us.r-project.org")
library(janitor)

head(colnames(indodapoer), 15)
indodapoer <- clean_names(indodapoer)
head(colnames(indodapoer), 15)
```

Produk Domestik Regional Bruto
```{r}
library(stringr)
library(dplyr)
pdrb_pjawa <-
  indodapoer %>%
  filter(
    area_name %in% c(
      "Banten, Prop.",
      "DKI Jakarta, Prop.",
      "Jawa Barat, Prop.",
      "Jawa Tengah, Prop.",
      "DI Yogyakarta, Prop.",
      "Jawa Timur, Prop."
    )
  ) %>%
  transmute(
    provinsi = str_remove(area_name, ", Prop."),
    tahun = year,
    pdrb_nonmigas = total_gdp_excluding_oil_and_gas_in_idr_million_constant_price
  ) %>%
  filter(!is.na(pdrb_nonmigas))
glimpse(pdrb_pjawa)
```

Grafik PDRB Non-Migas
```{r}
library(dplyr)
library(ggplot2)
library(forcats)

pdrb_pjawa %>%
  mutate(
    provinsi = fct_reorder2(provinsi, tahun, pdrb_nonmigas)
  ) %>%
  ggplot(aes(tahun, pdrb_nonmigas, colour = provinsi)) +
  geom_line()

```

Direct Labeling
```{r}
library(ggplot2)
library(dplyr)
library(directlabels)

pdrb_pjawa %>% 
  ggplot(aes(tahun, pdrb_nonmigas)) +
  geom_line(aes(colour = provinsi), show.legend = FALSE) +
  geom_dl(
    aes(label = provinsi), 
    method = "last.points",
    position = position_nudge(x = 0.3) # agar teks tidak berhimpitan dengan garis
  )
```

Finalisasi Grafik
```{r}
library(ggplot2)
library(dplyr)
library(directlabels)
library(hrbrthemes)

pdrb_pjawa %>% 
  ggplot(aes(tahun, pdrb_nonmigas / 1e6)) +
  geom_line(aes(colour = provinsi), show.legend = FALSE) +
  geom_dl(
    aes(label = provinsi), 
    method = "last.points",
    position = position_nudge(x = 0.3) # agar teks tidak berhimpitan dengan garis
  ) +
  labs(
    x = NULL,
    y = NULL,
    title = "PDRB Non-Migas di Pulau Jawa Hingga Tahun 2011",
    subtitle = "PDRB atas dasar harga konstan, dalam satuan triliun",
    caption =  "Data: INDO-DAPOER, The World Bank"
  ) +
  coord_cartesian(clip = "off") +
  theme_ipsum(grid = "Y", ticks = TRUE)

```

